【裁判字號】    89,交聲,26
【裁判日期】    890628
【裁判案由】    聲明異議
【裁判全文】
臺灣臺中地方法院交通事件裁定                      八十九年度交聲字第二六號
    原處分機關  交通部公路局台中區監理所
    受處分人
    即異議人    甲○○
右列受處分人因違反道路交通管理處罰條例案件，對於交通部公路局台中區監理所八
十九年一月二十四日所為之處分（中監違字第六０─0000000號裁決書)，聲
明異議，本院裁定如左：
    主  文
原處分撤銷。
甲○○吊扣駕照六個月。
    理  由
一、按汽車駕駛人，駕駛汽車肇事致人受傷或死亡，應即採取救護或其他必要措施，
    並向警察機關報告，不得駛離；違者吊扣其駕駛三個月至六個月；逃逸者吊銷駕
    駛執照。道路交通管理處罰條例第六十二條第一項定有明文。又汽車駕駛人，曾
    依第六十二條第一項之規定吊銷駕駛執照者，不得考領駕駛執照。同法第六十七
    條第一項亦定有明文。
二、本件聲明異議略以：受處分人即異議人甲○○於民國（下同）八十八年十一月十
    二日凌晨四時三十分許，駕駛車號ＰＬ─七八八八號自小客車，在台中市○○路
    四一八號門前，因行車不慎撞及在路旁聊天之陳恭及停放在路旁之機車，並致坐
    於機車上之余英黛、余紫霙受傷，台中監理所以異議人駕車肇事致人受傷死亡未
    採取救護而逃逸，因而吊銷駕照；惟肇事時因撞擊極其輕微，異議人上揭車輛僅
    保險桿之右角些許外漆脫落，肇事人雖有感覺撞擊異物，但以為是貓狗之類，且
    自後視鏡觀看，未見有任何人車倒地，遂開車離去，此與肇事人明知撞擊他人，
    棄而不顧而逃逸有所不同。另道路交通管理處罰條例第六十二條之規定是否及於
    過失不知肇事之情形？不無疑義。又本件涉及過失傷害及公共危險罪嫌部分，已
    據台灣台中地方法院檢察署以八十八年偵字第一三三號為不起訴處分，是本件裁
    定吊銷駕照，實有未合，為此聲明異議，聲請撤銷原處分等語。
三、經查，本件受處分人即異議人甲○○於上揭時地駕駛車號ＰＬ─七八八八號自小
    客車，撞及在路旁聊天之陳恭及停放在路旁之機車，致陳恭受有頭部外傷並腦腫
    脹、疑似蜘蛛膜下腔出血，及致坐在機車上之余英黛、余紫霙分別受有頭部外傷
    臀部挫瘀傷、頭部外傷，且異議人未即停車處理之事實，業據受處分人即異議人
    甲○○於警訊及本院審理時坦承不諱，並有台中市警察局舉發違反道路交通管理
    事件通知單影本一紙、台中市○○○道路交通事故調查報告表、私立中山醫學院
    附設孫中山先生紀念醫院診斷證明書影本三紙、台中市警察局交通隊受理交通事
    故肇事逃逸報告表附卷可稽，是異議人肇事後未即停車處理，而駛離現場之事實
    ，可堪認定。然異議人堅詞否認有何肇事逃逸之犯意，辯稱：以為是撞擊貓狗等
    類之異物，不知有車禍發生，也不知撞到人，隔天接到警方電話，就趕到警局處
    理等語。查本件異議人所有之上揭肇事車輛，僅右前角下方之保險桿及前引擎蓋
    前端板金有些微擦撞即凹損之痕跡，此有照片八幀可資佐證，顯見車禍當時撞擊
    力不甚強烈，故異議人未即察覺車禍之發生，應有可能，參以本件車禍發生時間
    係凌晨四點三十分許，光線昏暗，陳恭、余英黛、余紫霙三人在路旁聊天不易為
    人察覺，是異議人所辯當時未察覺發生車禍，始未下車察看，並非肇事逃逸等情
    ，即堪採信，另台灣台中地方法院檢察署八十八年偵字第一三三號不起訴處分書
    亦持相同看法。本件異議人並未肇事逃逸，已如前述，原處分機關未予詳查，逕
    依道路交通管理處罰條例第六十二條第一項後段規定，以受處分人為汽車駕駛人
    ，駕駛汽車肇事致人受傷或死亡，應即採取救護或其他必要措施，並向警察機關
    報告，不得駛離；違者吊扣其駕駛三個月至六個月；逃逸者吊銷駕駛執照及同法
    第六十七條第一項規定，汽車駕駛人，曾依第六十二條第一項之規定吊銷駕駛執
    照者，不得考領駕駛執照，裁處異議人吊銷駕駛執照並永久禁考，即有違誤，此
    部分應予撤銷。惟應受行政罰之行為，僅須違反禁止規定作為義務，而不以發生
    損害或危險為其要件者，推定為有過失，於行為人不能舉證證明自己無過失時，
    即應受處罰（司法院釋字第二七五號解釋參照），是受處分人雖未察覺車禍之發
    生，並無逃逸之意圖，然已致人受傷，且並未採取救護或其他必要措施，亦未向
    警察機關報告而駛離現場之情事，已如前述，爰另依首揭規定，諭知受處分人吊
    扣駕照六個月。
四、據上論斷，應依道路交通案件處理辦法第二十條裁定如主文。
中      華      民      國      八十九      年    六    月    二十八    日
                                    臺灣臺中地方法院交通法庭
                                        法  官  許  金  樹
右正本證明與原本無異
如不服本裁定應於送達後五日內向本院提出抗告狀
                                        書記官
中      華      民      國      八十九      年    六    月    三十      日


司法院資訊處製作；財團法人民間司法改革基金會備份。
